臺灣臺中地方法院臺中簡易庭民事判決
111年度中簡字第251號
原      告  兆豐產物保險股份有限公司

法定代理人  梁正德  
訴訟代理人  陳茂豐  
被      告  蔣繼偉  


上列當事人間請求損害賠償事件，經本院於民國111年2月18日言
詞辯論終結，判決如下：
    主    文
被告應給付原告新臺幣104,679元，及自民國110年11月28日起至
清償日止，按年息百分之五計算之利息。
原告其餘之訴駁回。
訴訟費用新臺幣1,770元，其中新臺幣1,200元由被告負擔，餘由
原告負擔。
本判決原告勝訴部分得假執行。
    事 實 及 理 由
壹、程序事項
一、因侵權行為涉訟者，得由行為地之法院管轄。民事訴訟法第
    15條第1項定有明文。本件原告起訴主張因被告之侵權行為
    受損害，事故發生地點在臺中市西屯區，本院為侵權行為地
    之法院，就本事件為有管轄權之法院，合先敘明。
二、本件被告未於言詞辯論期日到場，核無民事訴訟法第386 條
    各款所列情形，爰依原告之聲請，由其一造辯論而為判決。
貳、實體事項　　
一、原告主張：被告於民國108年7月24日下午4時54分許，駕駛
    車牌號碼000-0000號自小客車，行經臺中市西屯區台74線青
    海匝道11-103燈桿時，因未注意車前狀況，致撞及由原告所
    承保，為訴外人尚立租賃股份有限公司所有並由訴外人謝佩
    岑駕駛之車牌號碼000-0000號租賃小客車（下稱系爭車輛）
    ，造成系爭車輛受損，被告自應負損害賠償之責。又系爭車
    輛經送修復後，支出修復費用新臺幣（下同）168,481元（
    烤漆36,448元、工資41,816元、零件90,217元），原告已本
    於保險責任賠付完畢，自得依民法第184條第1項前段、第19
    1條之2、第196條、保險法第53條第1項規定取得代位求償權
    ，爰依法提起本件訴訟等語。並聲明：被告應給付原告168,
    481元，及自起訴狀繕本送達翌日起至清償日止，按年息百
    分之5計算之利息。
二、被告未於言詞辯論期日到場，亦未提出書狀作何聲明或陳述
    。
三、得心證之理由
  ㈠原告主張被告於上開時地與系爭車輛發生碰撞，造成系爭車
    輛受損之事實，業據其提出與其所述相符之行車執照、駕駛
    執照、車險理賠計算書、道路交通事故當事人登記聯單、初
    步分析研判表、道路交通事故現場圖、估價單、車損照片、
    統一發票、賠款滿意書等件為證，並經本院依職權向臺中市
    政府警察局第六分局調取道路交通事故調查卷宗（含道路交
    通事故現場圖、道路交通事故調查報告表（一）（二）、酒
    精測定紀錄表、自首情形紀錄表、道路交通事故談話紀錄表
    、道路交通事故補充資料表、現場照片、初步分析研判表等
    資料）查核無訛，被告已於相當時期受合法之通知，而於言
    詞辯論期日不到場，亦未提出任何準備書狀爭執，依民事訴
    訟法第436條第2項、第280條第3項準用第1項之規定，視同
    自認，堪信原告主張之事實為真正。
　㈡按汽車行駛時駕駛人應注意車前狀況及兩車併行之間隔，並
    隨時採取必要之安全措施。汽車駕駛人，有下列情形之一者
    ，處6,000元以上12,000元以下罰鍰，並當場禁止其駕駛：
    一、未領有駕駛執照駕駛小型車或機車。道路交通安全規則
    第94條第3項及道路交通管理處罰條例第21條第1項第1款分
    別定有明文。又查系爭事故之肇事原因，業經臺中市政府警
    察局第六分局道路交通事故現場圖現場處理摘要欄記載本件
    係被告駕駛車輛由台74縣○○道路○○○○道○○○道○○○路○○○○○○○○
    ○○○號碼0000-00號自小客車（下稱案外車輛），致使該案外
    車輛又再往前碰撞內側車道行駛中之系爭車輛所致，系爭車
    輛右後車尾受損，則被告駕駛車輛上路，本應遵守上開交通
    規則，而依當時情狀並無不能注意之情形，竟未注意車前狀
    況及無照駕駛因而追撞前方之案外車輛，並致生本件連環車
    禍導致系爭車輛受有損害，其行為具有過失甚明，且該過失
    行為與系爭車輛所受損害間存有相當因果關係，被告應就系
    爭車輛所受損害負賠償責任甚明。
　㈢復按因故意或過失，不法侵害他人之權利者，負損害賠償責
    任；汽車、機車或其他非依軌道行駛之動力車輛，在使用中
    加損害於他人者，駕駛人應賠償因此所生之損害，民法第18
    4條第1項前段、第191條之2前段分別定有明文。又被保險人
    因保險人應負保險責任之損失發生，而對於第三人有損失賠
    償請求權者，保險人得於給付賠償金額後，代位行使被保險
    人對於第三人之請求權；但其所請求之數額，以不逾賠償金
    額為限，保險法第53條第1項亦有明定。經查，被告駕車疏
    未注意車前狀況及無照駕駛因而追撞前方之案外車輛，並致
    生本件連環車禍導致系爭車輛受有損害，堪認被告就本件事
    故之發生具有過失甚明，已如前述，被告自應依民法第184
    條第1項前段、第191條之2前段規定，負損害賠償責任。因
    原告已依保險契約賠付系爭車輛之修理費用給付168,481元
    ，是原告依保險法第53條第1項前段規定，得代位訴外人尚
    立租賃股份有限公司行使其對被告之損害賠償請求權。
  ㈣再按損害賠償，除法律另有規定或契約另有訂定外，應以填
    補債權人所受損害及所失利益為限；不法毀損他人之物者，
    被害人得請求賠償其物因毀損所減少之價額。民法第216條
    第1 項、第196條分別定有明文。而所謂請求賠償物被毀損
    所減少之價額，得以修理費用為估定標準，但以必要者為限
    ，例如修理材料以新品換舊品，應予折舊（最高法院77年度
    第9 次民事庭會議決議參照）。又保險人代位被害人請求損
    害賠償時，如其損害額小於保險人已給付之賠償金額，則保
    險人所得代位請求者，應祇以該損害額為限（最高法院65年
    台上字第2908號判例意旨參照）。經查，系爭車輛之修理費
    用168,481元，係包含烤漆36,448元、工資41,816元、零件9
    0,217元，已如前述。其中零件部分因係以新品替換舊品，
    依上開說明，自應扣除折舊，至工資及烤漆費用則無折舊問
    題。依行政院所頒「固定資產耐用年數表」及「固定資產折
    舊率表」規定，運輸業用客車之耐用年數為4年，依定率遞
    減法每年折舊1000分之438。且營利事業所得稅查核準則第9
    5條第6項規定「固定資產提列折舊採用定率遞減法，以1年
    為計算單位，其使用期間未滿1年者，按實際使用之月數相
    當於全年之比例計算之，不滿1月者，以月計」。查系爭車
    輛為106年6月出廠（見本院卷第25頁系爭車輛行車執照），
    參照民法第124條規定意旨，推定其出廠日期為106年6月15
    日，至108年7月24日本件事故發生為止，依前揭規定計算，
    系爭車輛計算折舊之使用期間為2年2月。準此，經扣除系爭
    車輛使用期間之折舊額後，原告得請求之零件費用為26,415
    元（計算式詳附表），再加計烤漆36,448元、工資41,816元
    ，是以，本件系爭車輛之合理修繕金額合計104,679元（計
    算式：26,415＋36,448＋41,816＝104,679）。此金額低於原告
    賠付之金額，依上開說明，原告僅得代位請求被告給付系爭
    車輛修理費用損害額應以該104,679元為限。
  ㈤末按給付有確定期限者，債務人自期限屆滿時起，負遲延責
    任；給付無確定期限者，債務人於債權人得請求給付時，經
    其催告而未為給付，自受催告時起，負遲延責任。其經債權
    人起訴而送達訴狀，或依督促程序送達支付命令，或為其他
    相類之行為者，與催告有同一之效力，民法第229條第1 項
    、第2 項分別定有明文。又按遲延之債務，以支付金錢為標
    的者，債權人得請求依法定利率計算之遲延利息。但約定利
    率較高者，仍從其約定利率；應付利息之債務，其利率未經
    約定，亦無法律可據者，週年利率為百分之5，民法第233條
    第1項、第203條亦分別明定。查原告對被告之侵權行為損害
    賠償債權，核屬無確定期限之給付，既經原告提起本件民事
    訴訟，且起訴狀繕本於110年11月27日合法送達被告（110年
    11月17日寄存送達，110年11月27日送達生效，送達證書見
    本院卷第127頁），則原告請求被告自起訴狀繕本送達被告
    之翌日即110年11月28日起至清償日止，按週年利率百分之5
    計算之遲延利息，核無不合，應予准許。
四、綜上所述，原告依上開規定，代位請求被告給付104,679元
    ，及自110年11月28日起至清償日止，按年息百分之5計算之
    利息，為有理由，應予准許。逾此部分之請求，則屬無據，
    應予駁回。
五、本件原告勝訴部分，係就民事訴訟法第427條第1項訴訟適用
    簡易程序為被告敗訴之判決，爰依民事訴訟法第389條第1項
    第3款規定，依職權宣告假執行。
七、訴訟費用負擔之依據：民事訴訟法第79條。
中　　華　　民　　國　　111 　年　　3 　　月　　22　　日
                      臺灣臺中地方法院臺中簡易庭
                                  法　官　張清洲
附表
-----
折舊時間           金額
第1年折舊值        90,217×0.438=39,515
第1年折舊後價值    90,217-39,515=50,702
第2年折舊值        50,702×0.438=22,207
第2年折舊後價值    50,702-22,207=28,495
第3年折舊值        28,495×0.438×(2/12)=2,080
第3年折舊後價值    28,495-2,080=26,415
以上為正本係照原本作成。
如不服本判決，應於送達後20日內，向本院提出上訴狀並表明上
訴理由，如於本判決宣示後送達前提起上訴者，應於判決送達後
20日內補提上訴理由書（須附繕本）。如委任律師提起上訴者，
應一併繳納上訴審裁判費。
中　　華　　民　　國　　111 　年　　3 　　月　　22　　日
                                  書記官  陳慧津